【裁判字號】    97,簡上,133
【裁判日期】    970722
【裁判案由】    竊盜
【裁判全文】
臺灣彰化地方法院刑事判決             97年度簡上字第133號
上  訴  人
即  被  告  甲○○
上列上訴人因竊盜案件，不服本院彰化簡易庭九十七年度彰簡字
第四六六號中華民國九十七年四月十八日第一審簡易判決（原聲
請簡易判決處刑案號：九十七年度偵字第二四九六號），本院管
轄第二審合議庭判決如下：
    主  文
上訴駁回。
    事  實
一、甲○○前於民國九十年間，因詐欺案件，經臺灣板橋地方法
    院以九十一年度訴字第二四五八號判處有期徒刑三月確定，
    又於九十三年間，因竊盜案件，經臺灣高等法院臺中分院以
    九十三年度上易字第一三五二號案判處有期徒刑三月確定，
    上開二案經定應執行刑為有期徒刑五月確定，甫於九十四年
    七月二日易科罰金執行完畢。詎其仍不知悔改，竟意圖為自
    己不法之所有，於九十七年二月二十二日凌晨三時三十分許
    ，前往彰化縣彰化市○○街三十一巷「金山市場」內，徒手
    竊取乙○○置於上開市場攤位之模版夾二百五十個及水溝蓋
    一個，得手後，正欲離去之際，為警當場查獲，始查悉上情
    。
二、案經彰化縣警察局彰化分局報請臺灣彰化地方法院檢察署檢
    察官偵查後聲請簡易判決處刑。
    理  由
一、訊據上訴人即被告甲○○（以下簡稱被告）對於上揭竊盜犯
    行坦承不諱，核與證人即被害人乙○○於警詢證述情節相符
    ，並有贓物認領保管單一紙及照片二幀在卷可稽，是以本件
    被告竊盜之犯行堪予認定。另按刑法上之心神喪失與精神耗
    弱，應依行為時精神障礙程度之強弱而定，如行為時之精神
    ，對於外界事務全然缺乏知覺理會及判斷作用，而無自由決
    定意思之能力者，為心神喪失，如此項能力並非完全喪失，
    僅較普通人之平均程度顯然減退者，則為精神耗弱（最高法
    院二十六年渝上字第二三七號判例意旨參照），九十四年二
    月二日修正公布，並於九十五年七月一日施行之刑法第十九
    條以「心神喪失」與「精神耗弱」之語意不明確，其判斷標
    準更難有共識，實務上欲判斷行為人於行為時之精神狀態，
    常須藉助醫學專家之鑑定意見，惟心神喪失與精神耗弱概念
    ，並非醫學上之用語，故修正為「行為時因精神障礙或其他
    心智缺陷，致不能辨識其行為違法或欠缺依其辨識而行為之
    能力者，不罰。行為時因前項之原因，致其辨識行為違法或
    依其辨識而行為之能力，顯著減低者，得減輕其刑。前二項
    規定，於因故意或過失自行招致者，不適用之。」。本案被
    告雖曾於九十二年四月間因詐欺案件，經臺灣板橋地方法院
    函請台北榮民總醫院鑑定其詐欺行為時之心神狀態，被診斷
    為邊緣型智能不足合併不成熟人格特質，此有台北榮民總醫
    院精神狀況鑑定書一份在卷可稽，惟被告於九十七年二月二
    十二日警詢、同年二月二十二日三月及同年三月十一日偵查
    中暨本院審理時，就其竊盜犯行之事實經過，均能清楚記憶
    、完整陳述，且於本院九十七年度簡上字第一四０案件審理
    期日，亦供稱其精神狀況還可以，算正常，可以分辨自己之
    物品與別人之物品等語，且被告就相關訊問之內容，亦能自
    為完全之陳述，足認被告於案發當時之精神狀態，較諸普通
    人之平均程度，並無顯然減退之情事，自與刑法第十九條所
    定心神喪失或精神耗弱者有間。
二、核被告所為，係犯刑法第三百二十條第一項之竊盜罪。被告
    前於九十年間，因詐欺案件，經臺灣板橋地方法院以九十一
    年度訴字第二四五八號判處有期徒刑三月確定，又於九十三
    年間，因竊盜案件，經臺灣高等法院臺中分院以九十三年度
    上易字第一三五二號案判處有期徒刑三月確定，上開二案經
    定應執行刑為有期徒刑五月確定，甫於九十四年七月二日易
    科罰金執行完畢，此有臺灣高等法院被告前案紀錄表及臺灣
    彰化地方法院檢察署刑案查註紀錄表在卷可稽，其於受有期
    徒刑執行完畢，五年內故意再犯有期徒刑以上之本罪，為累
    犯，應依刑法第四十七條第一項之規定加重其刑。原審認被
    告所犯刑法第三百二十條第一項之竊盜犯行事證已臻明確，
    並審酌被告犯罪情節及被告係累犯，據以論罪科刑，判處被
    告拘役四十日，並諭知易科罰金之折算標準，核無違誤或不
    當之處，且本件被告亦無刑法第十九條之精神耗弱而得予減
    輕其刑之情形，被告上訴意旨謂原判決量刑過重，為無理由
    ，應予駁回。
據上論斷，應依刑事訴訟法第四百五十五條之一第一項、第三項
、第三百六十八條、第三百七十三條，判決如主文。
本件經檢察官張聖傳到庭執行職務。
中    華    民    國    97    年    7     月    22    日
                        臺灣彰化地方法院刑事第二庭
                            審判長法官    石馨文
                            法      官    黃齡玉
                            法      官    尚安雅
以上正本證明與原本無異。
本件不得上訴。
中    華    民    國    97    年    7     月    23    日
                            書  記  官    洪年慶


司法院資訊處製作；財團法人民間司法改革基金會備份。
